臺灣高雄地方法院刑事判決　　　　　　　　　　　　　九十三年度易字第八二九號
　　公　訴　人　臺灣高雄地方法院檢察署檢察官
　　被　　　告　甲○○
　　被　　　告　丙○
右列被告等因頂替等案件，經檢察官提起公訴（九十三年度偵字第四０三號），本院
判決如左：
    主  文
甲○○從事業務之人，因業務上之過失傷害人致重傷，處有期徒刑壹年。
丙○意圖使犯人隱避而頂替，處有期徒刑參月，如易科罰金，以參佰元折算壹日。
    事  實
一、甲○○所考領之普通小型車駕駛執照，業經高雄區監理所自民國九十一年十月十
    八日起吊銷駕駛執照，期間一年，明知於吊銷駕駛執照期間不得駕車，仍於九十
    二年一月十八日駕駛其母丙○向北京交通有限公司承租之車牌號碼ＺＫ─六九三
    號營業小客車載客營業，係從事駕駛業務之人，嗣於同日晚上九時四十分許，結
    束營業欲返家途中，沿高雄市苓雅區○○○路由西往東方向行駛，行經該路與河
    北路之交岔路口時，本應注意車前狀況，並隨時採取必要之安全措施，且依當時
    天候晴朗、夜間有照明、舖裝柏油之路面乾燥、無缺陷及障礙物、視距良好之情
    形，依其智識、能力又無不能注意之情事，竟疏未注意及此，適有劉漢柱騎乘車
    牌號碼ＸＪＪ─０五０號重型機車載運瓦斯桶同向行駛至該交岔路口時，亦疏未
    注意轉彎車應讓直行車先行，突然左轉，致甲○○發覺劉漢柱之機車時，已閃煞
    不及，以右前車頭撞及劉漢柱之機車左側車身，劉漢柱因而人車倒地，受有腦部
    創傷併顱內出血之傷害，經送醫治療後，仍因上開傷害致中樞神經發生障礙，而
    不良於行、記憶力衰退，日常生活無法自理，長期須人照顧，受有重大難治之傷
    害。甲○○肇事後，為圖脫免刑責，即聯絡其母丙○到場處理，丙○因恐甲○○
    駕駛執照遭吊銷，無法請領保險金賠償劉漢柱，竟意圖隱避真正駕車肇事之犯人
    甲○○，於高雄市政府警察局交通大隊警員到場處理時，向警員謊稱案發時係由
    伊本人駕車搭載甲○○返回鳳山市途中肇事，並配合製作交通事故談話紀錄表，
    而頂替甲○○。嗣經劉漢柱之妻丁○○現場查訪後始知悉上情。
二、案經劉漢柱之妻丁○○訴由臺灣高雄地方法院檢察署檢察官偵查起訴。
    理  由
一、被告甲○○於右揭時、地，駕駛營業小客車結束營業返家途中，因同向行駛之被
    害人劉漢柱騎乘機車於交岔路口突然左轉，致其閃避不及，以所駕駛之營業小客
    車右前車頭，撞擊被害人之機車左側車身，被害人因而人車倒地受傷之事實，業
    據被告甲○○於本院審理中坦承不諱，核與目擊證人陳英杰於偵查中證述：看見
    計程車與一騎機車的人發生車禍，計程車駕駛為年約二十歲之男子，車上沒有別
    人，該男子從駕駛座下車等語相符，並有道路交通事故現場圖、道路交通事故調
    查報告表(一)、(二)暨現場相片十五張附卷可稽。又被害人因本件車禍受有腦部創傷
    併顱內出血之傷害，經送醫治療後，仍因上開傷害致中樞神經發生障礙，而不良
    於行、記憶力衰退，日常生活無法自理，長期須人照顧之事實，亦有長庚紀念醫
    院九十二年二月二十四日、同年十月二十九日之診斷證明書、九十三年三月三日
    （九三）長庚院高字第０六三七號函各一份在卷足憑，足認被害人已因本件車禍
    受有重大難治之傷害乙情。
二、按汽車行駛時，駕駛人應注意車前狀況，並隨時採取必要之安全措施，道路交通
    安全規則第九十四條第三項定有明文，被告甲○○考領有普通小型車之駕駛執照
    ，本應知悉並遵守上開交通安全規則，且依上開道路交通事故調查報告表所載，
    當時天候晴朗、夜間有照明、舖裝柏油之路面乾燥、無缺陷及障礙物、視距良好
    之情形，依其智識、能力又無不能注意之情事，竟疏未注意及此，致發覺被害人
    劉漢柱之機車突然左轉時，因閃煞不及而撞及該車，使被害人受有上開重大難治
    之傷害，是被告甲○○之駕駛行為具有過失至為明確，且被告甲○○之過失行為
    與被害人之重傷害間，具有相當因果關係，則被告甲○○右揭業務過失傷害致重
    傷害之犯行，應堪認定。至被害人疏未注意轉彎車應讓直行車先行，即在交岔路
    口突然左轉，雖就本件車禍之發生亦有違反道路交通安全規則第一百零二條第一
    項第六款之過失，然被告甲○○仍不得以此解免前揭罪責，附此敘明。
三、右揭被告丙○意圖隱避被告甲○○上開業務過失傷害致重傷害之罪責，於警員前
    往車禍現場處理時，謊稱案發時係由伊本人駕車搭載被告甲○○而肇事，並配合
    製作交通事故談話紀錄表，而頂替被告甲○○之犯罪事實，業據被告丙○於本院
    審理中坦承不諱，核與被告甲○○於本院審理中坦承確係自己一人駕車肇事乙情
    ，及目擊證人陳英杰前開證述均相符，並有告訴人丁○○於偵查中所提出車禍雙
    方調解過程之錄音光碟、譯文及本院九十三年七月六日、同年月十五日勘驗筆錄
    在卷足參，足認被告丙○此部分自白與事實相符，應堪採為其有罪之證據，是被
    告丙○右揭頂替犯行，亦堪認定。
四、按刑法上所謂業務，係指個人基於其社會地位繼續反覆所執行之事務。查被告甲
    ○○於案發當日係駕駛營業小客車載客營業，肇事時雖已結束營業，而在返家途
    中，但與其駕車業務仍有直接關係，為從事駕駛業務之人。故核被告甲○○所為
    ，係犯刑法第二百八十四條第二項後段之業務過失傷害致重傷罪。起訴書原記載
    被告甲○○係犯同條第一項後段之普通過失傷害致重傷罪，惟檢察官蒞庭時已變
    更論罪法條為同條第二項後段之業務過失傷害致重傷罪，本院毋庸再行變更起訴
    法條，附此敘明。另核被告丙○所為，係犯刑法第一百六十四條第二項、第一項
    之意圖使犯人隱避而頂替罪。又被告甲○○原考領有普通小型車駕駛執照，嗣經
    高雄區監理所自九十一年十月十八日起吊銷駕駛執照，期間一年，有本院依公路
    監理電子閘門系統查詢之汽車駕駛人資料一紙附卷可佐，其於駕駛執照吊銷期間
    駕車，係屬無駕駛執照駕車，因而致被害人劉漢柱受重傷害，依法應負刑事責任
    ，應依道路交通管理處罰條例第八十六條第一項之規定，加重其刑。再被告丙○
    係被告甲○○之母乙情，業據被告二人供述在卷，則被告二人係一親等之直系血
    親，被告丙○為隱避犯有業務過失傷害致重傷害之犯人即被告甲○○，而犯刑法
    第一百六十四條第二項之頂替罪，依同法第一百六十七條規定，減輕其刑。爰審
    酌被告甲○○無照駕車肇事，致被害人劉漢柱受有重傷害，復於肇事後意圖迴避
    刑責，推由其母頂替其犯行，惡行非輕，迄今未與被害人家屬達成和解，惟於本
    院審理時已坦承犯行，尚有悔意，且被害人就本件車禍亦與有過失；另被告丙○
    與被告甲○○係母子至親，眼見其子無照駕駛，因恐無法請領保險金賠償被害人
    ，遂頂替其子之犯行，惡性尚屬輕微，且於本院審理時自白犯行，已知所悔悟等
    一切情狀，各量處如主文所示之刑，並就被告丙○部分諭知易科罰金之折算標準
    。
據上論斷，應依刑事訴訟法第二百九十九條第一項前段，道路交通管理處罰條例第八
十六條第一項，刑法第二百八十四條第二項後段、第一百六十四條第二項、第一項、
、第一百六十七條、第四十一條第一項，罰金罰鍰提高標準條例第一條前段、第二條
，判決如主文。
本案經檢察官乙○○到庭執行職務。
中      華      民      國      九十三      年    八    月    三十一    日
                                  臺灣高雄地方法院刑事庭
                                      審判長法  官 黃三友
                                            法  官 涂裕洪
                                            法  官 王雅苑
右正本證明與原本無異。
如不服本判決，應於判決送達後十日內，向本院提出上訴狀。
                                            書記官 黃琬婷
中      華      民      國      九十三      年    八    月    三十一    日
附錄法條：
中華民國刑法第一百六十四條
藏匿犯人或依法逮捕拘禁之脫逃人或使之隱避者，處二年以下有期徒刑、
拘役或五百元以下罰金。
意圖犯前項之罪而頂替者，亦同。
中華民國刑法第二百八十四條第二項
從事業務之人，因業務上之過失傷害人者，處一年以下有期徒刑、拘役或
一千元以下罰金，致重傷者，處三年以下有期徒刑、拘役或二千元以下罰
金。
